臺灣高等法院交通事件裁定　　　　　　 96年度交抗字第487號
抗　告　人
即受處分人　甲○○
上列受處分人因違反道路交通管理處罰條例案件，不服臺灣板橋
地方法院，中華民國96年4月30日所為裁定（96年度交聲字第101
號），提起抗告，本院裁定如下：
    主  文
抗告駁回。
    理  由
一、按汽車駕駛人拒絕接受酒精濃度測試之檢定者，處新臺幣（
    下同）6萬元罰鍰，並當場移置保管該汽車及吊銷該駕駛執
    照；又汽車駕駛人，曾依第35條第4項前段規定吊銷駕駛執
    照者，三年內不得考領駕駛執照，道路交通管理處罰條例第
    35條第4項前段及第67條第2項前段分別定有明文。
二、本件抗告人即受處分人甲○○於民國95年12月2日凌晨1時20
    分許，駕駛車牌號碼為4493-PD號之自小客車，行至臺北縣
    樹林市○○路○段187之1號前停車時，因有行車不穩之情形
    ，經巡邏之臺北縣政府警察局樹林分局山佳派出所執勤警員
    尾隨上前盤查後發現酒氣濃厚，欲對受處分人進行吐氣酒精
    濃度測試，因受處分人拒絕接受吐氣酒精濃度測試，為警當
    場以北縣警交字第C00000000號違反道路交通管理事件通知
    單舉發。嗣受處分人依法提出申訴，經交通部公路總局臺北
    區監理所於96年1月9日以北監自裁字第裁40-C00000000號裁
    決書裁決，裁處受處分人罰鍰6萬元，並吊銷駕駛執照，3年
    內不得考領。
三、原裁定意旨略以：
  (1)本件拒絕接受吐氣酒精濃度測試之事實，為受處分人所自承
    ，核與證人即舉發警員廖清霖於原審訊問時所述相符，是此
    部分之事實堪以認定，合先敘明。至受處分人是否駕駛汽車
    乙節，業據證人即舉發警員廖清霖於原審訊問時到庭具結證
    稱：「我們在凌晨1時看到受處分人駕駛黑色鈴木的自小客
    車，因為那條中山路是三線道，他駕駛在最外側，我們覺得
    他的行跡可疑，所以就駕駛巡邏車尾隨，然後在中山路二段
    187之1號隔壁有一條死巷子，受處分人把車轉進去，我們覺
    得很奇怪，為什麼會轉入死巷，而且轉彎的角度不是很順暢
    ，當時並不知道死巷是一個公有停車場，然後我們就尾隨進
    去，但是死巷很窄我們沒有辦法超車攔停，當駕駛人把車子
    停穩之後，他一下車我們就上前盤查，…當時我聞到他滿身
    酒味，酒味很濃，而且他態度不佳，我們認為這可能有取締
    上的爭議問題，我們派出所裡面並沒有錄影設備，所以請他
    配合到樹林分局交通分隊實施酒測，他也答應了，所以我們
    就前往樹林分局交通分隊，車上我們有詢問他有沒有喝酒，
    他也承認他有喝酒，但是我問他如何將車子開入停車場，因
    為他一直爭辯說我們並不是在馬路上實施強制力，將他攔停
    ，但是他又承認說是他把車子開入停車場內，之後我們到樹
    林分局的交通分隊，…當場請他配合我們實施酒測，但是當
    事人一直不願意配合酒測，我們就詢問三次之後，是否願意
    接受酒測，並且同時有錄音錄影，…當時還沒有開單舉發，
    他一直不願意配合，後來我們現場燒完光碟之後，又請他配
    合回到山佳派出所，後來又拿出酒測器問他是不是願意配合
    酒測，然後他就搖頭笑而不答，之後我們就依法開單。（法
    官問：你們當時尾隨異議人，大概跟了多久？或是距離？）
    連同巷子有50到100公尺。…（法官問：車上有帶酒測器嗎
    ？）沒有，因為當時不是執行酒測勤務。（法官問：就是因
    為這樣才請他到警察局？）是的。（法官問：你們當場有去
    摸他的引擎蓋是熱的冷的？）沒有，因為我們是親眼看到他
    開車，所以也沒有做這樣的動作。」等語（參見原審96年2
    月14日訊問筆錄），其中關於本件事實發生之時間、地點及
    受處分人拒絕酒測之經過均已證述甚詳。
  (2)依受處分人於陳述書、聲明異議狀及原審訊問時所述，均稱
    當時伊在車上拿東西時，警員認為行跡可疑，認為伊在偷東
    西，所以請伊上警車去警察局，在車上警員方詢問其是否有
    喝酒云云。然若警員當時僅係懷疑其行跡可疑，疑似竊賊，
    但當時既未實際有車輛或車上財物遭竊，且受處分人亦有攜
    帶車子鑰匙及停車場遙控器，自能證明其乃為該停車場內車
    輛之車主，警員頂多盤查其身分，又怎會無端要求受處分人
    至警局？再於原審訊問時，受處分人一再表示當時該停車場
    內尚有其他鈴木牌之車輛（受處分人所駕駛者即為該牌車輛
    ），並質疑證人廖清霖是否有誤認之情形，然按警方到場時
    ，受處分人既已在停車場內，當時是否另有其餘車輛駛入，
    自知之甚詳，若果有可能誤認之情形，大可提供該車車牌號
    碼以供調查，而非僅以懷疑之語氣質疑舉發警員，可見受處
    分人所述有所隱諱，不可盡信。再者，本件舉發地點乃為上
    開停車場內，而非一般之路旁攔檢，證人廖清霖亦證稱當時
    並非執行酒測勤務等語，若非證人廖清霖確實一路尾隨受處
    分人之車輛，並親眼見受處分人下車，其既與受處分人素不
    相識，亦無怨隙，又何須在此情形下無端要求受處分人實施
    呼氣酒精濃度測試，並甘冒觸犯偽證罪之風險而於原審訊問
    時設詞誣攀受處分人？是衡情上情，自以證人廖清霖所述較
    為可信。此外，證人廖清霖係依法執行公務之人員，其既親
    眼目睹被告駕車之行為，本身亦屬證人，自無須再測試受處
    分人車輛引擎蓋之溫度，是受處分人此部分所辯，亦非有理
    。
  (3)綜上所述，受處分人確有於上開時、地駕駛汽車並拒絕接受
    吐氣酒精濃度測試之事實，應堪認定。據此，原處分機關依
    道路交通管理處罰條例第35第4項前段及第67條第2項前段規
    定，裁處受處分人罰鍰6萬元，並吊銷駕駛執照，3年內不得
    考領，核無不當，本件聲明異議為無理由，應予駁回。
四、抗告意旨略以：本件舉發地點為受處分人之車庫，受處分人
    所有之車牌號碼4493-PD號自小客車係停放於該車庫內，受
    處分人當時係至車上拿東西，並未駕駛該自小客車，舉發警
    員本來以受處分人形跡可疑、涉嫌竊盜為由帶至分局，後又
    以受處分人走路不平穩、可能酒醉駕車為由要求做吐氣酒精
    濃度測試，受處分人不服並請警員摸車子引擎蓋檢查，但警
    員均置之不理，故受處分人拒絕簽收舉發通知單云云。
五、經查：
  (1)受處分人於原審固坦承於為舉發前有喝酒、舉發時拒絕酒測
    之情形（見原審卷第19頁），惟矢口否認飲酒後有駕駛車輛
    行為，然受處分人酒後駕車，並拒絕酒測等情，業據原審論
    述綦詳。且證人即舉發本件違規之臺北縣政府警察局樹林分
    局山佳派出所執勤警員廖清霖亦業於原審結證甚詳（見原審
    卷第21-25 頁），是受處分人酒後駕車之違規事實足堪認定
    。
  (2)按交通警員製單舉發違反道路交通處罰條例所列之違規事實
    ，本質上係公務員依法執行職務之行為，如有枉法構陷或為
    不實記載之行為，亦需負擔嚴厲之刑事責任，國家並以此擔
    保公務員能忠實執行職務，故於交通警員巡邏或不定點臨檢
    時，在未裝設自動感應攝影器材路段或未隨身攜帶自動感應
    攝影器材時，無法就一瞬間突發之交通違規行為，期待警員
    於發現後能及時攝影取證，事實上亦僅能仰賴舉發警員目視
    為之，別無其他舉證之可能，如無其他證據顯示舉發交通警
    員有誤認或故意構陷之情事時，自難以舉發警員無法提出其
    他證據佐證，即認其所述不可採信。又本件受處分人復無法
    舉出任何積極證據以證明本件員警有任何誣陷或違法舉發之
    事實，是受處分人僅空言否認其違規行為，尚不足採。從而
    本件事證明確，受處分人有於上揭時地駕駛車輛拒絕接受警
    方酒精濃度測試之違規行為，洵堪認定。
六、原審法院因而認受處分人確有前開違規行為，原處分機關依
    前揭規定，裁處受處分人罰鍰6萬元，並吊銷駕駛執照，3年
    內禁考，並無違誤，因而駁回受處分人異議之聲明，經核並
    無不合。抗告意旨仍執前詞置辯，否認有酒後駕車行為云云
    ，指摘原裁定不當，為無理由，應予駁回。
據上論結，應依道路交通案件處理辦法第26條，刑事訴訟法第
412條，裁定如主文。
中　　華　　民　　國　　96　　年　　7 　　月　　4 　　日
                  刑事第10庭審判長法　官  陳博志
　　　　　　　　　　　　　　　  　法  官  李春地
　　　　　　　　　　　　　　　　  法  官  黃俊明
以上正本證明與原本無異。
不得再抗告。
                                  書記官  廖婷璇
中　　華　　民　　國　　96　　年　　7 　　月　　4 　　日
